【裁判字號】    94,易,1004
【裁判日期】    950127
【裁判案由】    過失傷害
【裁判全文】
臺灣桃園地方法院刑事判決              94年度易字第1004號
公  訴  人  台灣桃園地方法院檢察署檢察官
被      告  丙○○○
上列被告因傷害案件，經檢察官聲請簡易判決處刑（93年度偵字
第11297 號），本院認有刑事訴訟法第451 條之1 第4 項但書第
3 款之情形，改行通常訴訟程序，茲判決如下︰
    主  文
丙○○○無罪。
    理  由
一、公訴意旨略以：被告丙○○○、另案被告乙○○○（被告丙
    ○○○之母，業由本院以94年度簡上字第349 號判決判處拘
    役15日，緩刑2 年確定）、告訴人甲○○3 人於民國93年4
    月29日下午，一同在桃園縣中壢市○○路○ 段434 號3 樓聽
    他人介紹藥品，至同日下午5 時許結束。結束後另案被告乙
    ○○○與告訴人因言語衝突，2 人在前開地點一樓外發生拉
    扯，被告丙○○○見狀，亦上前拉開2 人，惟過程中被告丙
    ○○○、另案被告乙○○○2 人仍不慎造成告訴人受有臉部
    裂傷、右耳及前胸部多處瘀傷、右臉頰瘀腫等傷害。因認被
    告丙○○○涉犯刑法第284 條第1 項前段之過失傷害罪。
二、按犯罪事實應依證據認定之，無證據不得認定犯罪事實。又
    不能證明被告犯罪者，應諭知無罪之判決，刑事訴訟法第15
    4 條第2 項、第301 條第1 項分別定有明文。又事實之認定
    ，應憑證據，如未能發現相當證據，或證據不足以證明，自
    不能以推測或擬制之方法，為裁判基礎（最高法院40年台上
    字第86號判例意旨參照）；再告訴人之告訴，本以使被告受
    刑事訴追為目的，故其陳述是否與事實相符，自應調查其他
    證據，以資審認，苟其所為攻擊之詞，尚有瑕疵，則在此瑕
    疵未予究明以前，即不能遽採為斷罪之基礎（最高法院69年
    台上字第1531號判例參照）；又認定犯罪事實所憑之證據，
    雖不以直接證據為限，間接證據亦包括在內，然而無論直接
    證據或間接證據，其為訴訟上之證明，須於通常一般之人均
    不致有所懷疑，而得確信其為真實之程度者，始得據為有罪
    之認定，倘其證明尚未達到此一程度，而有合理之懷疑存在
    而無從使事實審法院得有罪之確信時，即應由法院為諭知被
    告無罪之判決（最高法院76年台上字第4986號判例意旨參照
    ）。
三、本件檢察官認被告丙○○○涉犯前揭罪名，無非係以：告訴
    人之指述、告訴人提出之華揚醫院診斷證明書等為依據，執
    此推論被告丙○○○涉犯過失傷害犯行。惟訊據被告丙○○
    ○堅決否認有何過失傷害犯行，辯稱：係因見其母乙○○○
    與告訴人發生拉扯，而出面勸阻、拉開2 人，有拉告訴人衣
    服致告訴人鈕釦脫落，但並未傷害告訴人等語。經查：
  (一)告訴人雖於警詢時指述被告丙○○○與另案被告乙○○○共
    同徒手毆打伊，然經本院先後質之毆打細節，先係於94年1
    月3 日本院訊問時稱：是丙○○○用手抓伊胸口、臉，然後
    乙○○○也衝過來用拳頭捶伊臉、胸部云云；嗣於94年5 月
    2 日本院訊問時則改稱：乙○○○用手抓伊的臉、衣服、胸
    口，丙○○○用拳頭捶伊前胸云云，復於95年1 月17日本院
    審理時指稱：伊一下樓，丙○○○看到伊就馬上用一隻手抓
    住伊衣領，一隻手抓伊的臉，並一直推伊，用手捶伊胸部、
    臉部、手，乙○○○則是雙手握拳捶打伊胸部、後背，沒有
    抓云云，前後所述關鍵情節明顯相左，參以告訴人於93年4
    月29日案發後之初次警詢即供稱：認識被告丙○○○及其母
    親，但不熟識等語，顯見告訴人能明確分辨被告丙○○○與
    其母乙○○○，嗣後歷次偵訊亦同，況被告丙○○○為乙○
    ○○之女，二人年紀、相貌、體型均相去甚遠，告訴人實無
    誤認之可能，是告訴人之指述有重大矛盾之處，已難遽以採
    信。
  (二)再者，縱被告丙○○○有出手拉告訴人衣服，使其與乙○○
    ○分開，然徵諸被告與告訴人年齡相去20餘歲，告訴人年近
    70歲，被告丙○○○之體能應當遠在告訴人之上，被告丙○
    ○○雖以手拉告訴人衣服，然告訴人並未因此跌倒，亦為告
    訴人所自陳，可見被告丙○○○出手拉扯之力道應非強大，
    在徵諸被告丙○○○先前與告訴人並無何嫌隙、糾紛，此均
    為被告丙○○○、另案被告乙○○○及告訴人所是認，實無
    任何傷害告訴人之動機，而被告丙○○○為乙○○○之女雖
    或有護母心切之情，然尚難遽以推論被告丙○○○有於介入
    之際出手傷人；而由告訴人所受臉部裂傷、右耳及前胸部多
    處瘀傷、右臉頰瘀腫等傷之傷勢而觀，與另案被告乙○○○
    所述之2 人衝突過程亦大致相符，是無法排除告訴人所受傷
    害係因另案被告乙○○○之行為所致，從而，告訴人所受傷
    害究係因乙○○○行為所致，抑或有部分係因被告丙○○○
    介入所致，仍有相當之合理懷疑存在，被告丙○○○上開辯
    解尚非無可信之處。
  (三)從而，告訴人雖有前揭傷勢情形，然告訴人之指述既存在前
    述重大瑕疵，且亦無法排除告訴人所受傷害係因另案被告乙
    ○○○所致，復查無其他積極證據足資認定被告丙○○○有
    何過失傷害之犯行，則揆諸前開說明，被告丙○○○之犯罪
    事實自仍有合理之懷疑存在，尚屬不能證明，依首開法律規
    定及判例所示，應當諭知無罪之判決。
據上論斷，應依刑事訴訟法第452 條、第301 條第1 項，判決如
主文。
本案經檢察官張啟聰到庭執行職務。
中      華      民      國    95   年     1   月  27  日
                刑事十二庭  審判長法  官  游  紅  桃
                                  法  官  黃  永  定
                                  法  官  陳  雪  玉
以上正本證明與原本無異。
如不服本判決，應於判決送達後10日內向本院提出上訴狀（應附
繕本），上訴於臺灣高等法院。
                                  書記官  戴  育  萍
中    華    民    國    95    年    2     月    3     日


司法院資訊處製作；財團法人民間司法改革基金會備份。
